【裁判字號】    97,交訴,127
【裁判日期】    980204
【裁判案由】    公共危險
【裁判全文】
臺灣屏東地方法院刑事判決             97年度交訴字第127號
公  訴  人  臺灣屏東地方法院檢察署檢察官
被      告  甲○○
上列被告因公共危險等案件，經檢察官提起公訴（97年度偵字第
71號、第1096號），被告於本院準備程序就被訴事實為有罪之陳
述，經合議庭裁定由受命法官獨任進行簡式審判程序，並判決如
下：
    主  文
甲○○犯不能安全駕駛動力交通工具罪，處有期徒刑月；又犯
肇事致人受傷逃逸罪，處有期徒刑陸月；又犯不能安全駕駛動力
交通工具罪，處有期徒刑月。應執行有期徒刑拾月。緩刑年
，並應向公庫支付新臺幣萬元，及向指定之公益團體、地方自
治團體或社區提供捌拾小時之義務勞務，緩刑期間付保護管束。
    事  實
一、甲○○於民國96年12月20日20時30分許，在屏東縣恆春鎮○○路友人住處飲酒後，已達不能安全駕駛動力交通工具之程
    度，猶於同日21時許駕駛車號9929-GN 號自小客車離開，前
    往恆春鎮○○路驛站加油站尋訪友人，又於同日21時20分許
    駕上開自小客車沿恆公路由東往西方向行駛，而於同日21時
    33分許，行經省道臺26線22.5公里處即屏東縣恆春鎮華景渡
    假村前時，其因酒後行車不穩且超速行駛，不慎自後方追撞
    同向由丙○○所騎乘車號KN9-325 號普通重型機車，致丙○○人車倒地，所騎乘之重機車並起火燒燬，丙○○因而受有
    右肩裂傷、胸腹部多處挫擦傷、右大腿及右腳挫擦傷、骨盆
    骨折、尿道斷裂之傷害（過失傷害部分經撤回告訴，由臺灣
    屏東地方法院檢察署檢察官為不起訴處分）。詎甲○○於肇
    事致人受傷後，竟未下車察看，且未為必要救護或適當處置
    ，隨即駕車逃離現場，嗣經路旁民眾記下甲○○所駕駛自小
    客車顏色報警處理，為警於同日22時23分許在恆春鎮恆農假
    期飯店停車場尋獲上開肇事之車號9929-GN 號自小客車，於
    該自小客車上扣得該車前擋風玻璃碎片1 片及車號KN9-325
    號機車之車體碎片2 片，並於同日23時10分許，在甲○○屏
    東縣恆春鎮○○里○○路11巷26弄18號住處將其查獲，復於
    同日23時32分許在屏東縣政府警察局恆春分局對甲○○施以
    呼氣酒精濃度檢測結果，測得其呼氣之酒精濃度達每公升0.
    61毫克，始悉上情。
二、詎甲○○仍不知警惕，另於97年1 月17日3 時許，與友人在
    屏東縣恆春鎮○○路縱橫天下撞球場飲酒後，已達不能安全
    駕駛動力交通工具之程度，仍於同日5 時30分許騎乘車號IU
    S-221 號普通重型機車離開，沿屏東縣恆春鎮○○路由北往
    南方向行駛；嗣於同日5 時45分許，行經恆春鎮○○路17號
    前時，因酒後行車不穩，撞及由乙○○停放路旁之車號4551
    -JP 號自小貨車，甲○○因而人車倒地受傷，嗣經警到場處
    理將其送醫救治，並委託衛生署恆春旅遊醫院（下稱恆春旅
    遊醫院，該院於97年間與南門醫院聯合執行急診業務）抽取
    其血液檢驗結果，發現其血液中酒精濃度為175mg/dl，始悉
    上情。
三、案經屏東縣政府警察局恆春分局報告臺灣屏東地方法院檢察
    署檢察官偵查起訴。
    理  由
一、按簡式審判程式之證據調查，不受刑事訴訟法第159 條第1
    項所定：「被告以外之人於審判外之言詞或書面陳述，不得
    作為證據。」之限制，此見同法第273 條之2 亦規定甚明。
    是本件證人即被害人丙○○、證人乙○○於警詢時之陳述，
    證人屏東縣政府警察局恆春分局警員宋裕生、蘇大智各自出
    具之偵查報告及車禍現場處理報告，雖均屬被告以外之人於
    審判外所為之陳述，然依照前開法律規定，亦得作為證據，
    先予敘明。
二、(一)上開犯罪事實一二，業據被告甲○○坦承不諱，於犯罪事
      實一部分，並與證人丙○○於警詢時之證述相符（見屏檢
      97年度偵字第71號卷第17至19頁左面），另有卷附屏東縣
      政府警察局恆春分局警員宋裕生出具之偵查報告、車禍現
      場處理報告（見恆警刑溪字第0960020078號卷【下稱警A
      卷】第13頁、第17頁）、扣押筆錄、扣押物品目錄表、恆
      春分局勤務指揮中心受理報案紀錄、道路交通事故現場圖
      、道路交通事故調查報告表(一)、(二)、道路交通事故當事人
      酒精測定記錄表、南門醫院診斷證明書各1 份、現場及車
      損照片38張（以上見警A 卷第14至15頁、第19至23頁、第
      25頁、第31至49頁）及扣案車號9929-GN 號自小客車之前
      擋風玻璃碎片1片 、車號KN9-325 號機車之車體碎片2 片
      可資佐證；於犯罪事實二部分，則與證人乙○○於警詢時
      之證述相符（見恆警刑字第09 70001460 號卷【下稱警B
      卷】第4 至6 頁左面），復有屏東縣政府警察局恆春分局
      警員蘇大智出具之偵查報告、車禍現場處理報告（見警B
      卷第12頁、第13頁）、恆春分局建民派出所受理各類案件
      紀錄表、道路交通事故現場圖、道路交通事故調查報告表
      (一)、(二)、道路交通事故當事人酒精測定記錄表、恆春旅遊
      醫院診斷證明書各1 份、現場及車損照片12張在卷可稽（
      見警B 卷第15至19頁、第22至27頁），俱徵被告前揭不利
      於己之自白與事實相符。
    (二)按當人飲酒後，若以呼氣酒精濃度測試器測得之呼氣濃度
      達每公升0.5 毫克時，反應較慢、感覺減低、將影響駕駛
      ；達到每公升0.75毫克時，思考與個性行為均會改變；達
      到每公升1.0 毫克時，步態不穩、噁心嘔吐、精神混惑不
      清晰；達到每公升1.5 毫克時，說話不清楚、感覺喪失，
      視力模糊；達到每公升2.0 毫克時，體溫與血糖均降低，
      肌肉控制差，甚至導致癲癇發作；達到每公升3.5 毫克時
      ，則已神智不清，反射減低，甚至呼吸抑制，業據行政院
      國軍退除役官兵輔導委員會臺北榮民總醫院以88年8 月5
      日（88）北總1 內字第26868 號函示明確。又體內酒精含
      量由開始飲酒時起，依飲酒量逐漸累積增加，於完成飲酒
      時體內酒精含量達到最高，隨後依代謝率逐漸代謝，至於
      體內酒精含量倒推計算代謝率，依交通部運輸研究所於77
      年8 月間針對國人進行實驗研究，為每小時每公升0.0628
      毫克。又血液中酒精濃度約為呼氣酒精濃度之2100倍，有
      法務部法醫研究所91年11月6 日法醫毒字第0910003786號
      函在卷可佐（見屏檢97年度偵字第71號卷第23頁）。本件
      被告於犯罪事實一之酒後開始駕車時間為96年12月20日21
      時許，業據被告供承在卷（見警A 卷第3 頁左面），而警
      員係於同日23時32分許檢測其呼氣酒精濃度，有前揭道路
      交通事故當事人酒精測定記錄表可參（見警A 卷第23頁）
      ，則被告自開始駕車至酒測之時間，相距至少約2 小時，
      依前揭國人體內酒精含量之代謝率計算，被告於開始駕車
      時若以呼氣酒精濃度測試器檢測，所得數值約為每公升0.
      7356毫克（計算式：0.61毫克＋0.0628毫克×2 小時＝0.
      7356毫克）；而被告於犯罪事實二肇事送醫後經抽血檢驗
      ，其血液中酒精濃度為175mg/dl（每分公升175 毫克，即
      每公升1750毫克），換算成呼氣酒精濃度為每公升0.833
      毫克（計算式：1750毫克÷2100＝0.833 毫克），顯見被
      告二次酒後駕車均已達上述之認定標準，即已達不能安全
      駕駛動力交通工具之程度甚明。
    (三)綜上所述，本案事證明確，被告服用酒類不能安全駕車及
      駕車肇事致人受傷而逃逸之犯行，洵堪認定，應予依法論
      科。
三、按行為後法律有變更者，適用行為時之法律，但行為後之法
    律有利於行為人者，適用最有利於行為人之法律，刑法第2
    條第1 項定有明文。被告於犯罪事實一之行為後，刑法第18
    5 條之3 規定業於97年1 月2 日修正公布，並自97年1 月4
    日起生效施行，其法定刑部分，由「處1 年以下有期徒刑、
    拘役或3 萬元以下罰金」，修正為「處1 年以下有期徒刑、
    拘役或科或併科15萬元以下罰金」，依刑法第2 條第1項 前
    段比較修正前後之規定，以適用修正前之規定較有利於被告
    。核被告甲○○於犯罪事實一所為，係犯97年1 月4 日修正
    施行前刑法第185 條之3 之不能安全駕駛動力交通工具罪、
    第185 條之4 之肇事致人受傷而逃逸罪；於犯罪事實二所為
    ，係犯刑法第185 條之3 之不能安全駕駛動力交通工具罪。
    被告所犯上開3 罪，犯意各別，行為互殊，應予分論併罰。
    爰審酌被告前無犯罪科刑紀錄，素行尚可，其明知酒醉駕駛
    嚴重影響公共安全，乃政府三令五申所禁，仍不顧禁令恣意
    而行，並屢次造成交通事故，致他人及己身均收有傷害，復
    於肇事後逃逸，影響車禍之調查及被害人家屬民事求償權之
    行使，犯罪所生危害匪淺，惟其與被害人丙○○已成立調解
    ，有調解書及聲請撤回告訴狀各1 紙在卷可佐（見屏檢97年
    度偵字第71號卷第20至21頁），並能坦承犯行，犯後態度尚
    佳，暨其生活狀況、智識程度等一切情狀，分別量處如主文
    所示之刑，並定其應執行刑。又被告未曾因故意犯罪受有期
    徒刑以上刑之宣告，此有臺灣高等法院被告前案紀錄表在卷
    可稽，其因一時失慮致罹刑典，且犯罪後已知悔悟，坦承犯
    行，經此次罪刑之宣告後，應知警惕，信無再犯之虞，本院
    認對其所宣告之刑以暫不執行為適當，爰依刑法第74條第1
    項第1 款併予宣告緩刑3 年，以啟自新；惟為確實督促被告
    能戒慎行止，暨按所犯情節，依刑法第74條第2 項第4 款規
    定，諭知被告應向公庫支付3 萬元（此部分得為強制執行名
    義），另依刑法第74條第2 項第5 款規定，命其向指定之公
    益團體、地方自治團體或社區提供80小時之義務勞務，且於
    緩刑期間付保護管束，以觀後效。又依刑法第75條之1 第1
    項第4 款規定，受緩刑之宣告而違反上開本院所定負擔情節
    重大，足認原宣告之緩刑難收其預期效果，而有執行刑罰之
    必要者，得撤銷其宣告，附此敘明。
四、至扣案之車號9929-GN 號自小客車前擋風玻璃碎片1 片及車
    號KN9-325 號機車之車體碎片2 片，僅具證據性質，又非違
    禁物，依法尚無從宣告沒收，併予指明。
據上論斷，應依刑事訴訟法第273 條之1 第1 項、第299 條第1
項前段，刑法第2 條第1 項前段、第185 條之3 、第185 條之4
、第51條第5 款、第74條第1 項第1 款、第2 項第4 款、第5 款
、第93條第1 項第2 款，97年1 月4 日修正施行前中華民國刑法
第185 條之3 ，刑法施行法第1 條之1 第1 項、第2 項前段，判
決如主文。
本案經檢察官劉文賓到庭執行職務
中    華    民    國    98    年    2     月    4     日
                  交通法庭  法  官  李珮妤
以上正本證明與原本無異。
如不服本判決應於收受判決後10日內向本院提出上訴書狀，並應
敘述具體理由；其未敘述上訴理由者，應於上訴期間屆滿後20日
內向本院補提理由書（均須按他造當事人之人數附繕本）「切勿
逕送上級法院」。
中    華    民    國    98    年    2     月    4     日
                            書記官  劉淑蓉
97年1 月4 日修正施行前中華民國刑法第185 條之3
服用毒品、麻醉藥品、酒類或其他相類之物，不能安全駕駛動力
交通工具而駕駛者，處1 年以下有期徒刑、拘役或3 萬元以下罰
金。
中華民國刑法第185條之3
服用毒品、麻醉藥品、酒類或其他相類之物，不能安全駕駛動力
交通工具而駕駛者，處1 年以下有期徒刑、拘役或科或併科15萬
元以下罰金。
中華民國刑法第185條之4
駕駛動力交通工具肇事，致人死傷而逃逸者，處6 月以上5 年以
下有期徒刑。


司法院資訊處製作；財團法人民間司法改革基金會備份。
